臺灣臺中地方法院民事裁定　　　　　　100年度消債抗字第9號
抗　告　人　魏嘉宏
上列抗告人因消費者債務清理事件聲請更生，對於中華民國100
年5月17日本院100年度消債更字第69號裁定提起抗告，本院裁定
如下：
    主  文
抗告駁回。
抗告程序費用新臺幣壹仟元由抗告人負擔。
    理  由
一、本件抗告意旨略以：原審以抗告人未提出命補正之曾經協商
    成立或不成立證明文件為由，而駁回抗告人更生之聲請云云
    。惟抗告人除上一資料未能及時補正外，其餘要求如配偶相
    關資料、受扶養者相關資料、財產所得收入清單、生活必要
    支出清單、債權人清冊、債務人清冊、更生方案償還計畫書
    、預納郵資新臺幣（下同）1,520元等，抗告人均已奉命提
    出及繳納。惟有曾經協商不成立通知書，因抗告人遺失無法
    尋獲，向匯豐銀行要求補發遭拒絕，故抗告人將此情形於補
    正期間內以電話告知法院人員，希望法院能向匯豐銀行調閱
    資料，然原審卻未理會即逕予駁回，實過於嚴苛等語。並聲
    明：（一）原裁定廢棄。（二）抗告人原提出提出之更生聲
    請應裁定予以准許。
二、按，債務人不能清償債務或有不能清償之虞者，得依本條例
    所定更生或清算程序，清理其債務，消費者債務清理條例第
    3條固定有明文。惟債務人對於金融機構因消費借貸、自用
    住宅借款、信用卡或現金卡契約而負債務，在聲請更生或清
    算前，應提出債權人清冊，以書面向最大債權金融機構請求
    協商債務清償方案並表明共同協商之意旨；債務人與金融機
    構協商成立者，不得聲請更生或清算。但因不可歸責於己之
    事由，致履行顯有重大困難者，不在此限。同條例第151條
    第1項、第6項分別定有明文。且債務人聲請更生時，應提出
    財產及收入狀況說明書及其債權人、債務人清冊。前項債權
    人清冊，應表明下列事項：（一）債權人之姓名或名稱及地
    址，各債權之數額、原因及種類。（二）有擔保權或優先權
    之財產及其權利行使後不能受滿足清償之債權數額。（三）
    自用住宅借款債權。第一項債務人清冊，應表明債務人之姓
    名或名稱及地址，各債務之數額、原因、種類及擔保。第一
    項財產及收入狀況說明書，應表明下列事項，並提出證明文
    件：（一）財產目錄，並其性質及所在地。（二）最近五年
    是否從事營業活動及平均每月營業額。（三）收入及必要支
    出之數額、原因及種類。（四）依法應受債務人扶養之人。
    另法院認為必要時，得定期命債務人據實報告更生聲請前二
    年內財產變動之狀況，並對於前條所定事項補充陳述、提出
    關係文件或為其他必要之調查。又聲請更生或清算不合程式
    或不備其他要件者，法院應以裁定駁回之，但其情形可以補
    正者，法院應定期間先命補正。為同條例第8條、第43條、
    第44條所明定。其次，消費者債務清理條例之立法目的，係
    為使負債務之消費者得依本條例所定程序清理其債務，以調
    整其與債權人及其他利害關係人之權利義務關係，保障債權
    人之公平受償，謀求消費者經濟生活之更生及社會經濟之健
    全發展，同條例第1條即定有明文。換言之，為使不幸陷入
    經濟困境之債務人得以有機會依本條例清理債務、重建生活
    ，債務人即聲請人自應展現最大誠意，而誠實計算並臚列其
    個人及家庭每月之收入及支出，以修正過去不當之消費模式
    與習慣，始得藉由更生、清算程序，重建其敗落之經濟生活
    並有利社會之健全發展。非謂一旦聲請更生、清算，其所有
    過去、現在、未來之支出及收入均賴由法院依職權函詢或依
    法核定，設若債務人拒絕展現其最大誠意，而恣意將其責任
    加諸於法院及社會，即使法院寬認其進入更生、清算程序，
    恐無法達成上述消費者債務清理條例之立法目的。
三、準此，曾經協商成立或不成立之證明文件，既然係聲請更生
    程序之必要程式文件，而原審業已裁定命其補正，惟依抗告
    人於民國100年5月13日之聲請狀可知，確實未予補正，且亦
    未提及任何有關其無法即時補足該文件之原因，是就本院命
    補正事項，縱前述曾經協商成立或不成立之證明文件有遺失
    之情形，而抗告人無法於裁定期間內補正，亦應依法向本院
    聲請展期，自行向承辦銀行或機構補件。按補正期間雖非不
    變期間，法院得以裁定延展或縮短之，但其期間如果未經裁
    定延展，而當事人不於其期間內為其應為之訴訟行為，自應
    發生一定之效果，最高法院著有19年抗字第299號判例可資
    參照。復參以抗告人於協商成立或不成立後，究有何重大明
    顯之變化，並無法單以現存可得之機關文件知悉，而需依賴
    抗告人提出證明之情況下，抗告人自有提出證明文件向法院
    為釋明，始符合消債條例規定債務人聲請更生時需提出相關
    文件說明財產狀況，並於必要時需提出文件補充陳述之規範
    意旨（前述之消債條例第43、44條參照）。是以，抗告人未
    於原裁定所示期間內為補正，其情形實與拒絕提出初無二致
    ，是依上開判例意旨，抗告人自仍應遵期補正，至為明確。
    抗告人既未遵期補正，則原審依消費者債務清理條例第8條
    前段規定駁回抗告人之更生聲請，於法即無不合，抗告意旨
    指摘原裁定不當，求為廢棄，難認有理。
四、據上論結，本件抗告為無理由，爰依消費者債務清理條例第
    15條、民事訴訟法第495條之1第1項、第449條第1項、第78
    條，裁定如主文。
中    華    民    國    100    年    7    月    12    日
              民事第二庭    審判長法  官  王  銘
                                  法  官  鍾啟煒
                                  法  官  林慶郎
以上正本證明與原本無異。
本裁定不得抗告。
中    華    民    國    100    年    7    月    12    日
                                  書記官